臺灣臺北地方法院民事判決　　　　　　　　　　　　　九十一年度訴字第四五一號
　　原　　　告　艾斯艾姆股份有限公司
　　法定代理人　丙○○○
　　訴訟代理人　陳和貴律師
　　　　　　　　林志剛律師
　　　　　　　　徐嶸文律師
　　　　　　　　鍾文岳律師
　　右一人
　　複代理人　　乙○○
　　被　　　告　誠洲股份有限公司
　　法定代理人　丁○○
　　訴訟代理人　甲○○
當事人間請求清償債務事件，本院於中華民國九十三年九月二十四日言詞辯論終結，
判決如下：
    主  文
被告應給付原告美金貳萬貳仟玖佰肆拾肆元及自民國九十一年一月十九日起至清償日
止，按年息百分之五計算之利息。
訴訟費用由被告負擔。
本判決於原告以新台幣貳拾柒萬元供擔保後，得假執行；但被告如預以新台幣捌拾萬
參仟陸佰壹拾參元供擔保，得免為假執行。
    事實及理由
一、程序方面：
（一）本件被告曾聲請公司重整，惟業經最高法院於民國九十三年三月十八日以九十
      三年度台抗字第一七八號裁定駁回其重整聲請確定（見本院卷第二四二頁及第
      二四三頁），合先敘明。
（二）又原告主張伊係與被告設於台北市○○○路○段一號十四樓之事務所，因業務
      往來發生系爭貨款債務而涉訟，故依民事訴訟法第六條之規定，向本院以被告
      為對造提起訴訟。被告則就原告在本院起訴並未作何異議，並已為本案之聲明
      及陳述，故本院就本件訴訟自有管轄權（民事訴訟法第一百九十七條第一項但
      書規定參照）。
（二）另原告起訴後其公司之法定代理人已由杉本潤變更為丙○○○（見本院卷第一
      一一頁至第一一二頁），並經丙○○○依民事訴訟法第一百七十五條之規定，
      聲明承受訴訟，續行訴訟。
（三）再原告起訴原聲明請求被告給付如主文第一項所示之本金及自判決送達翌日起
      至清償日止按年息百分之五計算之利息，嗣擴張利息請求部分為自起訴狀繕本
      民事訴訟法第二百五十五條第一項第三款規定，自應予准許。
（三）末查被告經合法通知，未於最後言詞辯論期日到場，核無民事訴訟法第三百八
      十六條所列各款情形，爰依原告之聲請，由其一造辯論而為判決。
二、原告聲明：除假執行擔保金額外，如主文第一項所示。並陳述：
（一）被告之海外子公司香港光平投資有限公司（下稱光平公司），向原告分批陸續
      購買電腦螢幕零件產品，多次未按期清償，迄九十年三月十九日止，共積欠美
      金九萬七千七百九十四元。原告除向光平公司催討外，同時向被告設於台北市
      ○○○路四段一號十四樓之國際採購部門反應，被告旋於九十年三月間以書面
      函覆同意就光平公司上開欠款負清償之責，並為定期定額清償。嗣於同年四、
      五月間依約分批為一部分之清償。詎被告於同意承擔債務並為一部分之清償後
      ，即未再依約為清償，迄今尚欠美金二萬二千九百四十四元，屢經原告催討，
      均置之不理。
（二）被告所寄發同意承擔債務之信函中，縱有收信人記載為訴外人台昭電子工業股
      份有限公司（下稱台昭公司）之筆誤，惟查被告自多年前即與原告及原告其他
      關係企業有貿易上往來，而台昭公司即為原告之關係企業，甚至台昭公司原地
      址亦與原告相同。然台昭公司業於八十九年六月間已將其業務移轉予原告，復
      於九十年九月間解散，其桃園工廠亦於同年十月間經主管機關核准歇業，以上
      均早經原告函知被告及其他客戶明確。而被告於接獲原告上開業務移轉通知後
      ，即就包括上開光平公司積欠貨款事項在內之其他相業務往來事項，均依原告
      通知而改向原告聯絡，且其於九十年四、五月間之清償行為，亦係向原告為之
      。故縱被告所寄發同意承擔光平公司債務之信函，有誤以台昭公司為收信人之
      情事，亦係被告公司內部作業上一時之混淆，尚不足以據為否定被告有承擔債
      務之真意。
三、被告未於最後言詞辯論期日到場，依其以前到場及提出之書狀所為之聲明為：（
    一）原告之訴及假執行之聲請均駁回。（二）如受不利判決，願供擔保以代釋明
    ，請求宣告免為假執行。並陳述：
（一）被告對原告及訴外人台昭公司並無債務，亦未曾為債務承擔之表示。
（二）縱認被告有寄發前開承擔光平公司債務之信函，惟充其量亦僅能據為證明被告
      有同意承擔光平公司積欠台昭公司之貨款，而非光平公司對原告之債務。況原
      告本件所請求者係八十九年八月間至十一月間光平公司積欠原告之貨款，並非
      積欠台昭公司之貨款，故絕非被告上開信函所得債務承擔之範圍。另原告所指
      九十年四月間及五月間分批清償貨款之行為，亦係光平公司所為之匯款，並非
      被告，益證並無債務承擔之情事。
（三）原告與台昭公司並無營業合併、契約承擔、更改之法律關係，故原告不得主張
      受讓台昭公司之債權。
四、得心證之理由：
（一）原告主張光平公司有積欠伊貨款美金九萬七千七百九十四元，及光平公司係被
      告之海外子公司之事實，均為被告所不爭執（見本院卷第一二二頁及第一五八
      頁），自堪信為真實。又原告主張被告有同意承擔光平公司之上開債務，並已
      陸續代償部分貨款，尚餘美金二萬二千九百四十四元之事實，亦據其提出同意
      書函、匯款單及傳真函為證（見本院卷第十一頁、第十七頁至第二三頁、第七
      五頁、第一二七頁至第一二八頁），經核上開同意書函明載被告擬分期攤還貨
      款美金九萬七千七百九十四元，亦堪認原告此部分主張為真實。則原告本於買
      賣契約及債務承擔約定，請求被告給付美金二萬二千九百四十四元及自起訴狀
      繕本送達之翌日即九十一年一月十九日起至清償日止，按年息百分之五計算之
      法定遲延利息，自屬有據，應予准許。
（二）被告雖否認有承擔光平公司對原告之債務，並抗辯原告所提出之同意書函係伊
      向台昭公司所寄發者，並非對原告所寄發，且匯款予原告之人乃光平公司，並
      非伊公司，況原告與台昭公司並無營業合併、契約承擔、更改之法律關係，故
      不得主張受讓台昭公司之債權云云。惟查原告所提出之同意書函雖在抬頭處記
      載：「To：台昭電子工業股份有限公司」，惟其內容係有關光平公司積欠貨款
      之事項，此由其所載：「Subject：回覆ＰＬＥ（指光平公司）貨款事宜」及
      「．．．致所屬海外子公司光平電子廠未能如期清償貴公司貨款．．．」等語
      足證。茲原告否認光平公司與台昭公司於八十九年間有任何貨物買賣，及光平
      公司有積欠台昭公司任何貨款之事實，而被告對光平公司與台昭公司有如同意
      書函所載之買賣交易及積欠台昭公司貨款之事實，卻始終不能舉證以實其說，
      則被告所云該同意書函係向台昭公司所寄發者，顯與常情不符，並不足取。次
      查台昭公司係原告之關係企業，然台昭公司業於八十九年六月間將其業務移轉
      予原告，並經原告以信函通知被告明確（見本院卷第十二頁及第十三頁），復
      於九十年九月間解散（見本院卷第十四頁及第十五頁之經濟部函），其桃園工
      廠亦於同年十月間經主管機關核准歇業（見本院卷第十六頁之桃園縣政府函）
      ，以上均早經原告函知被告及其他客戶明確，故被告自無於八十九年六月間之
      後與台昭公司有貨物交易及積欠貨款情事，復無以台昭公司為對象表示分期清
      償貨款之必要。再徵諸被告曾就光平公司積欠原告貨款之分期清償方式，於九
      十年一月間多次與原告協商，有原告提出之傳真函為證（見本院卷第十七頁及
      第十八頁），益證被告上開同意書函係對原告所寄發，僅因筆誤致有抬頭誤載
      為台昭公司之情形。是被告所辯伊並未同意承擔光平公司積欠原告之貨款債務
      ，系爭同意書函並非對原告之承擔債務意思表示云云，並非可取。
五、假執行之宣告：
    兩造均陳明願供擔保，以代釋明，請求宣告假執行及免為假執行，核無不合，茲
    分別酌定相當之擔保金額，予以准許。
六、訴訟費用負擔之依據：民事訴訟法第七十八條。
中　　　華　　　民　　　國　　九十三　　年　　　十　　　月　　  八　　  日
                                        民事第一庭  法  官    謝碧莉
右正本係照原本作成
如對本判決上訴，須於判決送達後二十日內向本院提出上訴狀
中　　　華　　　民　　　國　　九十三　　年　　　十　　　月　　  八  　　日
                                                    書記官    江虹儀
